臺灣臺中地方法院民事判決
111年度訴字第1830號
原      告  合作金庫商業銀行股份有限公司

法定代理人  雷仲達  
訴訟代理人  黃金註  
            常治平  
被      告  陳欣壽即岱東實業社

上列當事人間請求清償借款事件，本院於民國111年8月11日言詞
辯論終結，判決如下：
    主 　　 文
一、被告應給付原告新臺幣64萬2934元，及如附表利息欄、本院
    判決之違約金欄所示之利息及違約金。
二、原告其餘之訴駁回。
三、訴訟費用由被告負擔。
四、本判決第1項於原告以新臺幣21萬4311元為被告供擔保後，
    得假執行。但如被告以新臺幣64萬2934元為原告預供擔保，
    得免為假執行。
五、原告其餘假執行之聲請駁回。
    事實及理由
壹、程序部分：
一、按訴狀送達後，原告不得將原訴變更或追加他訴。但擴張或
    減縮應受判決事項之聲明者、不甚礙被告之防禦及訴訟之終
    結者，不在此限，民事訴訟法第255條第1項第3款、第7款分
    別定有明文。本件原告起訴時訴之聲明主張：「被告應給付
    原告新臺幣（下同）64萬2934元，及自民國111年2月30日起
    至清償日止按週年利率百分之1計算之利息，暨自111年3月3
    1日起至清償日止，逾期在6個月以內者，按上開利率百分之
    10，逾期超過6個月部分，按上開利率百分之20計算之違約
    金」（見本院卷第11、15頁）。嗣於本件訴訟審理中，經迭
    次變更聲明，最終變更聲明主張請求：「㈠被告應給付原告6
    4萬2934元，及如附表利息欄、原告請求之違約金欄所示之
    利息、違約金。㈡願供擔保，請准宣告假執行。」（見本院
    卷第55、59、64頁）。核原告追加請求准予宣告假執行之聲
    明部分，無礙於被告之防禦及訴訟之終結；其餘聲明變更部
    分，則屬擴張應受判決之事項，揆諸前開條文所示，均應准
    許。
二、本件被告經合法通知，未於言詞辯論期日到場，核無民事訴
    訟法第386條各款所列情形，爰依原告之聲請，由其一造辯
    論而為判決。
貳、實體部分：
一、原告起訴主張：被告於110年10月1日向原告借款70萬元，約
    定借款期間自110年10月1日起至115年10月1日止，借款利率
    則自110年10月1日起至111年6月29日止，按週年利率百分之
    1固定計息，另自111年6月30日起至115年10月1日止，依當
    時原告公告之定儲指數月指標利率加碼週年利率百分之1.00
    5計算浮動計息，嗣後隨該指標利率變動而調整，並自借款
    日起，依年金法計算，按月本息平均攤還，如未按期攤還本
    息，即喪失期限利益，全部債務視為到期，且應自逾期之日
    起，除仍按借款利率計付遲延利息外，另須依逾期6個月以
    內，按借款利率百分之10，逾期超過6個月部分，按借款利
    率百分之20計付違約金。詎被告僅償付本息至111年2月27日
    ，嗣後即未再繳付款項，依約前開借款已屆清償期，尚積欠
    原告本金64萬2934元及約定之利息、違約金未清償。爰依消
    費借貸之法律關係，提起本件訴訟。並聲明：如程序部分變
    更後聲明所示。
二、被告經合法通知，未於言詞辯論期日到場，亦未提出書狀作
    何聲明或陳述。
三、得心證之理由：
　㈠按稱消費借貸者，謂當事人一方移轉金錢或其他代替物之所
    有權於他方，而約定他方以種類、品質、數量相同之物返還
    之契約；消費借貸之借用人應於約定期限內，返還與借用物
    種類、品質、數量相同之物；遲延之債務，以支付金錢為標
    的者，債權人得請求依法定利率計算之遲延利息，但約定利
    率較高者，仍從其約定利率；當事人得約定債務人於債務不
    履行時，應支付違約金，民法第474條第1項、第478條前段
    、第233條第1項、第250條第1項分別定有明文。
　㈡經查，原告就其主張之上開事實，業據其提出借據、放款帳
    務資料查詢單、授信約定書、放款相關貸放及保證資料查詢
    單、原告歷年定儲指數月指標利率表、原告定儲指數月指標
    利率調升通知函文等件影本為證（見本院卷第17、19、37至
    39、45、47、49頁），而被告非經公示送達已於相當時期受
    合法通知，未於言詞辯論期日到場，復未提出書狀爭執，是
    被告對於原告主張之事實，依民事訴訟法第280條第3項規定
    ，視同自認，本院依調查證據之結果，認原告主張之上開事
    實堪信為真實。
　㈢本件被告對原告之借款債務未依約清償，經全部視為到期，
    尚積欠如附表所示之本金、利息迄未清償，揆諸前揭法律明
    文，被告自應負清償責任，原告請求被告應為給付，要屬有
    據；至原告請求之違約金部分，依原告與被告間之消費借貸
    契約約定，係自被告逾期於每月30日繳付應攤還本息之日起
    ，依逾期6個月以內，按借款利率百分之10，逾期超過6個月
    部分，按借款利率百分之20計付違約金（見本院卷第17頁）
    。被告於111年3月30日未履行應繳付之111年2月28日至111
    年3月29日本息，自應於111年3月31日起至111年9月30日止
    ，按借款利率百分之10，自111年10月1日起至清償日止，按
    借款利率百分之20給付原告違約金，是原告於此範圍內之請
    求，應屬有據，超過部分，則屬無據。
四、綜上所述，原告依消費借貸法律關係，請求被告應給付附表
    所示之本金、利息及本院判決之違約金欄所示之違約金為有
    理由，應予准許；逾此範圍之請求，於法無據，不應准許。
五、原告陳明願供擔保，聲請宣告假執行，關於原告勝訴部分，
    與民事訴訟法第390條第2項規定核無不合，爰酌定相當之擔
    保金額，予以准許，併本於衡平之原則，依民事訴訟法第39
    2條第2項規定，職權宣告被告得預供擔保而免為假執行。
六、訴訟費用負擔之依據：民事訴訟法第79條。
中　　華　　民　　國　　111 　年　　9 　　月　　29　　日
                  民事第二庭    法  官  吳怡嫺
附表：（民國/新臺幣）
本金 利息  原告請求之違約金 本院判決之違約金  計息期間 週年利率   64萬2934元 自111年2月28日起至111年6月30日止 1％ 自111年3月31日起至111年6月30日止，按週年利率0.1％計算 自111年3月31日起至111年6月30日止，按週年利率0.1％計算  自111年7月1日起至111年7月14日止 2.09％ 自111年7月1日起至111年7月14日止，按週年利率0.209％計算 自111年7月1日起至111年7月14日止，按週年利率0.209％計算  自111年7月15日起至清償日止 2.215％ 自111年7月15日起至111年9月29日止，按週年利率0.2215％計算；自111年9月30日起至清償日止，按週年利率0.443％計算 自111年7月15日起至111年9月30日止，按週年利率0.2215％計算；自111年10月1日起至清償日止，按週年利率0.443％計算 
以上正本係照原本作成。
如對本判決上訴，須於判決送達後20日內向本院提出上訴狀。如
委任律師提起上訴者，應一併繳納上訴審裁判費。
中　　華　　民　　國　　111 　年　　9 　　月　　29　　日
                                書記官  林佩倫